臺北高等行政法院簡易判決
　　　　　　　　　　　　　93年度簡字第844號
　　　　　　　　　　　　　94.
原　　　告　甲○○○
法定代理人　乙○○
被　　　告　勞工保險局
代　表　人　丙○（總經理）
訴訟代理人　戊○○
　　　　　　丁○○
上列當事人間因勞保事件，原告不服行政院勞工委員會中華民國
93年5月7日（發文日期：93年5月17日）勞訴字第0930005182號
訴願決定，提起行政訴訟。本院判決如下：
　　主  文
原告之訴駁回。
訴訟費用由原告負擔。
　　事  實
一、事實概要：原告以高雄縣泥水業職業工會為投保單位，參加
    勞工保險為被保險人。原告以其因腦出血呈植物人狀態，檢
    據申請殘廢給付。案經被告審查，以原告所患之殘廢程度符
    合勞工保險殘廢給付標準表第6障害項目第2殘廢等級，乃於
    民國（下同）92年9月19日第000000000015號函（下稱原處
    分）核定按該等級發給1,000日殘廢給付即新台幣（下同）
    670,000元。原告不服，向勞工保險監理委員會申請審議，
    經該會於92年12月19日以92保監審字第4234號審定書審定駁
    回，原告仍不服，提起訴願，嗣經行政院勞工委員會訴願決
    定駁回，遂提起本件行政訴訟。
二、兩造聲明：
　(一)原告聲明求為判決：
    1.訴願決定、爭議審定及原處分關於否准後開聲明部分均撤
      銷。
    2.被告應作成再給付原告134,000元之行政處分。
  (二)被告聲明求為判決：如主文所示。
三、兩造之爭點：
    原告之殘廢程度是否適合勞工保險殘廢給付標準表第5項第1
    等級？
　(一)原告主張之理由：
    1.依據勞工保險條例第53條規定：「被保險人因普通傷害或
      罹患普通疾病，經治療終止後，如身體遺存障害，適合殘
      廢給付標準表規定之項目，並經保險人自設或特約醫院診
      斷為永久殘廢者，得按其平均月投保薪資，依同表規定之
      殘廢等級及給付標準，一次請領殘廢補助費，˙˙˙。被
      保險人領取普通傷病給付期滿，或其所患普通傷病經治療
      1年以上尚未痊癒，如身體遺存障害，適合殘廢給付標準
      表規定之項目，並經保險人自設或特約醫院診斷為永不能
      復原者，得比照前項規定辦理。」又依勞工保險殘廢給付
      標準表第5項規定：「中樞神經系統機能遺存極度障害，
      終身不能從事任何工作，經常需醫療護理或專人周密照護
      者，適用第1等級殘廢。」第6項規定：「中樞神經系統之
      病變，引起截癱或偏癱，至終身不能從事任何工作，日常
      生活需他人扶助者，適用第2等級殘廢。」據高雄國軍總
      醫院開具之殘廢診斷書記載：「被保險人˙˙˙已達完全
      仰賴他人照顧，無法完全自理生活之狀態，˙˙˙」，符
      合勞工保險殘廢給付標準表附註1第1款規定：「˙˙˙全
      需他人扶助者，適用第1等級。」因此，被告應給付原告
      1,200日之殘廢給付。
    2.依據高雄國軍總醫院開具之殘廢診斷書證明，表達明確，
      已無由被告自行綜合判斷之餘地，被告並未說明為何不採
      高雄國軍總醫院之殘廢診斷書之意見，顯然違反行政程序
      法第96條之規定，行政處分不備理由。且原告已經氣切，
      訴願決定機關卻視而不見，原告實難信服。
    3.原告符合勞工保險殘廢給付標準表第5項第1等級1,200日
      之殘廢給付，金額為804,000元，扣除已領670,000元，被
      告應再給付134,000元。
　(二)被告主張之理由：
    1.按「被保險人因普通傷害或罹患普通疾病，經治療終止後
      ，如身體遺存障害，適合殘廢給付標準表規定之項目，並
      經保險人自設或特約醫院診斷為永久殘廢者，得按其平均
      月投保薪資，依同表規定之殘廢等級及給付標準，一次請
      領殘廢補助費，˙˙˙。被保險人領取普通傷病給付期滿
      ，或其所患普通傷病經治療1年以上尚未痊癒，如身體遺
      存障害，適合殘廢給付標準規定之項目，並經保險人自設
      或特約醫院診斷為永不能復原者，得比照前項規定辦理。
      」勞工保險條例第53條定有明文。另依勞工保險條例第53
      條附表勞工保險殘廢給付標準表「精神、神經障害」障害
      系列第5障害項目「中樞神經系統機能遺存極度障害，終
      身不能從事任何工作，經常需醫療護理或專人周密照護者
      。」為第1等級殘廢，給付標準1,200日；第6障害項目「
      中樞神經系統機能之病變，引起截癱或偏癱，致終身不能
      從事任何工作，日常生活需人扶助者。」為第2等級殘廢
      ，給付標準1,000日。又同障害系列附註1規定，「精神、
      神經障害等級」之審定基本原則為：綜合其病灶症狀，對
      於永久喪失勞動能力與影響日常生活或社會生活活動狀態
      及需他人扶助之情況定其等級。於審定時，須有精神科、
      神經科、神經外科等專門醫師診斷證明資料為依據。(一)
      因重度精神、神經障害，為維持生命必要之日常生活活動
      ，全須他人扶助者：適用第1級。(二)因高度精神、神經障
      害，為維持生命必要之日常生活活動之一部須他人扶助者
      ：適用第2等級。
    2.查本案原告以腦出血呈植物人狀態，檢據申請殘廢給付。
      案經被告將其所送殘廢診斷書併同所調閱之病歷資料送請
      被告專科醫師查，其審查意見認：「患者目前已呈植物人
      ，需24小時照顧，綜合其殘廢程度符合第6項第2等級」。
      是被告乃以92年9月19日第000000000015號函按勞工保險
      殘廢給付標準表第6項第2等級核給1,000日殘廢給付，揆
      諸首揭規定，於法並無不合。
    3.原告雖主張依高雄國軍總醫院所出具之殘廢診斷書所載係
      符合勞工保險殘廢給付標準表第5項第1等級˙˙˙云云。
      惟查本案原告不服原處分前向勞工保險監理委員會申請審
      議，經該會將全案資料及原告所送彩色照片送請該會特約
      醫師審查，其審查意見認：「本病人呈植物人狀態，符合
      全癱，但生命徵象穩定，不須氣切，不全醫療護理周密監
      護，勞保局核以第6項第2等級為合理」此有該審查意見表
      附原審定卷可稽。是本案經被告及勞工保險監理委員會兩
      位專科醫師就全案資料審查，本案原告雖呈現植物人狀態
      ，符合全癱，惟其生命徵象穩定，不須氣切，尚未達勞工
      保險殘廢給付標準表第5項第1等級之「中樞神經系統機能
      遺存極度障害，終身不能從事任何工作，經常需醫療護理
      或專人周密照護者」之極度障害狀態，被告依專科醫師醫
      理見解據以核給同表第6項第2等級之殘廢給付，自屬有據
      。
    4.另「被保險人或其受益人申請現金給付手續完備經審查應
      予發給者，保險人應於收到申請書之日起10日內發給之。
      」為勞工保險條例施行細則第57條所明定。惟該條所稱保
      險人應於收到申請書之日起10日內發給之，係屬訓示之規
      定。且本件經被告審查原告殘廢詳況僅符合勞工保險殘廢
      給付標準表第6項第2等級並依該殘等核付1,000日殘廢給
      付。是本案原告主張所患符合同表第5項第1等級，請求補
      發200日之殘廢給付，於法自屬無據。
　　理  由
一、原告起訴主張：原告參加勞工保險為被保險人，嗣因中風，
    致呈植物人狀態，存有重度殘障，終身無法從事任何工作，
    需長期醫療護理及專人照顧，適合勞工保險殘廢給付標準表
    第5項第1等級，乃向被告申請1,200日之殘廢補助費計804,0
    00元，詎被告認原告適合同表第6項第2等級，僅發給1,000
    日之殘廢補助費計670,000元，就其餘134,000元否准，於法
    不合，為此訴請如聲明所示云云。
二、被告則以：於精神神經障害，須將症狀綜合衡量，並審酌其
    永久喪失勞動能力與影響其日常生活活動或社會生活活動之
    狀況及需他人扶助之情形，本件被告經審核原告之殘廢診斷
    書等，並送請專業醫師提供審查意見，其均認綜合原告殘廢
    程度，符合勞工保險殘廢給付標準表第6項第2等級，原處分
    並無違誤等語置辯。
三、按「被保險人因普通傷害或罹患普通疾病，經治療終止後，
    如身體遺存障害，適合殘廢給付標準表規定之項目，並經保
    險人自設或特約醫院診斷為永久殘廢者，得按其平均月投保
    薪資，依同表規定之殘廢等級及給付標準，一次請領殘廢補
    助費，殘廢給付標準表如附表二。」勞工保險條例第53條第
    1項定有明文。又按勞工保險殘廢給付標準表第5障害項目規
    定：「中樞神經系統機能遺存極度障害，終身不能從事任何
    工作，經常需醫療護理或專人周密照護者。」為第1等級殘
    廢，給付標準1,200日；第6障害項目規定：「中樞神經系統
    機能之病變，引起截癱或偏癱，致終身不能從事任何工作，
    日常生活需人扶助者。」為第2等級殘廢，給付標準1,000日
    。是本件之爭執，厥在於原告之殘廢程度是否適合該標準表
    第5項第1等級？
四、經查：
  (一)按勞工保險殘廢給付標準表「精神神經障害」附註1規定：
    「『精神、神經障害等級』之審定基本原則為：綜合其病灶
    症狀，對於永久喪失勞動能力與影響日常生活或社會生活活
    動狀態及需他人扶助之情況定其等級。於審定時，須有精神
    科、神經科、神經外科等專門醫師診斷證明資料為依據。(一)
    因重度精神、神經障害，為維持生命必要之日常生活活動，
    全需他人扶助者：適用第一級。(二)因高度精神、神經障害，
    為維持生命必要之日常生活活動之一部須他人扶助者：適用
    第二級。……」
  (二)查據國軍高雄總醫院掣給之殘廢診斷書記載：「其傷病名稱
    為植物人狀態，殘廢部位為精神，殘廢詳況為意識不清楚，
    呼吸正常，左側肢體及右側上肢肌力均為2分，右側下肢肌
    力為1分，完全無法行動，無法從事任何工作，永久需人餵
    食，整日臥床無法自行翻身，大小便失禁，沐浴更衣完全無
    法自理，喪失言語能力。」等語以觀，原告雖因中樞神經系
    統機能遺存障害，致終身不能從事任何工作，日常生活需人
    扶助，然因其呼吸正常，且無須以鼻胃管灌食，致尚未至為
    維持生命必要之日常生活活動全需他人扶助之程度，是被告
    認原告不適合勞工保險殘廢給付標準表第5項第1等級，洵屬
    有據。
  (三)至原告主張於91年8月12日接受氣管切開手術，已合於被告
    所稱之「氣切」之要件一節，惟按憲法第153條第一項明文
    規定：「國家為改良勞工及農民之生活，增進其生產技能，
    應制定保護勞工及農民之法律，實施保護勞工及農民之政策
    。」立法者依據此一憲法委託制定了勞保條例以「保障勞工
    生活，促進社會安全」（同條例第1條）。然而立法者所制
    定之勞工保險條例，究應如何保障勞工生活？勞工保險給付
    應有多少種態樣？此屬立法者立法裁量之範圍（只要不違反
    社會正義），立法者須衡量各種因素而為決定，其中包括保
    險費如何負擔、保險費率之多寡等諸多事項。又按勞工保險
    條例第2條規定：「勞工保險分左列2項：一、普通事故保險
    ：分生育、傷病、醫療、殘廢、失業、老年及死亡7種給付
    。二、職業災害保險：分傷病、醫療、殘廢及死亡4種給付
    。」承前說明，立法者經其裁量後，決定於勞工保險制度為
    上開種類之給付。再按同條例第76條之1規定：「本條例第
    2條、第31條、第32條及第39條至第52條有關生育給付分娩
    費及普通事故保險醫療給付部分，於全民健康保險施行後，
    停止適用。」是自全民健康保險（下稱健保）制度實施後，
    立法者對於勞工之遭遇普通傷病為以下之照顧：傷病之醫療
    給付部分由健保制度為之，被保險人在住院期間因不能工作
    ，致未能取得原有薪資發給補助費（同條例第33條第1項）
    ，如因此死亡，發給喪葬津貼及遺屬津貼（同條例第63條）
    ，以照顧被保險人之遺屬生活與補助殯葬費之用。至於殘廢
    補助費，則係在保障被保險人因傷病或成殘後生活之所需；
    換言之，對於該等被保險人而言，係在填補其成殘後因勞動
    能力損失致經濟收入不足以維持其基本生活之用，亦即在維
    持其成殘後至死亡前之一定期間內基本生活所需。因此，殘
    廢補助費之給付目的，係照顧被保險人在成殘後尚能如一般
    人繼續生活為前提，既非提供其作為繼續治療原來所患傷病
    之用，亦非補助其不能工作之損失（此2部分有健保給付及
    傷病住院補助，已如前述），故而如被保險人於遭遇傷病後
    ，尚未接受完整之治療，其間被保險人身體所呈現之不穩定
    的障害，即使適合殘廢給付標準表規定之項目，尚非殘廢補
    助制度所擬照顧之範圍。本件原告上開主張，固據其提出國
    軍高雄總醫院91年9月27日掣給之診斷證明書為憑，惟查該
    證明書另尚記載原告已於91年9月17日拔除氣管內管，故原
    告之上開呼吸障礙係發生於治療過程中，而非經治療終止後
    仍遺存於身體之障害，此對照原告之殘廢診斷證明書記載原
    告「呼吸正常」益明。
四、綜上所述，原告之主張，並無可採，原處分就原告所申請之
    殘廢補助費逾給付標準1,000日以上即逾670,000元以上之部
    分為否准，認事用法，尚無違誤，爭議審定及訴願決定遞予
    維持，亦無不合，原告訴請如聲明所示，於法無據，應予駁
    回。
據上論結，本件原告之訴為無理由，爰依行政訴訟法第98條第3
項前段，判決如主文。
中　　華　　民　　國　　94　　年　　3　　 月　　24   日
                  第三庭法  官　王　碧　芳
上列正本係照原本做成。
如不服本判決，應於判決送達後20日內，以本訴訟事件所涉及之
法律見解具有原則性者，始得向本院提出上訴狀並表明上訴理由
，經最高行政法院許可，否則不得上訴；如於本判決宣示後送達
前提起上訴者，應於判決送達後20日內補提上訴理由書（均應依
對造人數提出繕本）。
中　　華　　民　　國　　94　　年　 　3　　月　 24  　 日
                                書記官 鄭 聚 恩
